【裁判字號】    88,易,5466
【裁判日期】    890721
【裁判案由】    詐欺
【裁判全文】
臺灣高雄地方法院刑事判決                        八十八年度易字第五四六六號
    公  訴  人  臺灣高雄地方法院檢察署檢察官
    被      告  甲○○
右列被告因詐欺案件，經檢察官提起公訴（八十八年度偵字第二四五七四號），本院
判決如左：
    主  文
甲○○無罪。
    理  由
一、公訴意旨略以：被告甲○○曾經判處有期徒刑六月確定，於民國八十六年四月十
    日執行完畢，仍不知悛悔，又於八十八年七月間在高雄市○○區○○路二０三巷
    三十一號經營「全統煤氣爐具行」，其明知從八十八年七月初起，已陷於支付困
    難，竟意圖為自己不法之所有，基於概括之犯意，向告訴人乙○○佯稱：「訂購
    瓦斯銷售，每月付款一次」，致乙○○不疑有他，即自八十八年七月一日起至同
    年月二十七日止，依其所訂，連續送貨至上址。貨款共計新台幣（下同）二十二
    萬元。而僅簽發彰化商業銀行新興分行付款、發票人陳榮祥、面額五萬元及八萬
    元、發票日分別為八十八年九月十五日及同年十月十五日之支票二紙塘塞，屆期
    經提示，因存款不足，遭拒付款，再經前往上址查詢，竟已逃逸，遍尋不著，始
    知受騙。因認被告甲○○涉犯刑法第三百三十九條第一項之詐欺取財罪嫌等語。
二、公訴人認被告涉犯右開犯罪，係以右揭事實業據告訴人乙○○指訴甚詳，又有附
    卷之收貨單二十四張及支票、退票紀錄等相關資料可憑，顯見被告明知其經營之
    瓦斯行自八十八年七月初起，已陷於資金嚴重不足情況，被告在可預見於支票票
    載發票日，顯無資力兌現所簽票款面額，竟簽發屆期無兌現可能之支票，用以取
    信告訴人，騙得告訴人售出貨品，其意圖為自己不法之所有，詐購他人財物之詐
    欺取財犯行甚為明灼等情，以為論據。訊據被告甲○○固不否認右述曾向告訴人
    乙○○購買瓦斯，而所交付之支票均未兌現之事實，惟堅詞否認有右開詐欺之犯
    行，辯稱：我之前已有向告訴人買過瓦斯，均有付款，也一直有繼續在從事販賣
    瓦斯之工作，但因生意不佳，利潤微薄，又因要推展業務，所以要購買貯放瓦斯
    之鋼瓶，方便顧客使用，所以一時週轉產生困難，當時有有與告訴人談願每月一
    萬元慢慢清償，但告訴人不同意等語。
三、按犯罪事實應依證據認定之，無證據不得推定其犯罪事實；又不能證明被告犯罪
    ，應諭知無罪之判決。刑事訴訟法第一百五十四條及第三百零一條分別定有明文
    。次按，刑法第三百三十九條第一項詐欺罪之成立，需以行為人基於意圖為自己
    或他人不法之所有，而施用詐術並詐得財物，使足當之，若行為人未有不法所有
    之意圖自難以詐欺罪相繩之。
四、經查，被告於庭訊時曾提出一紙存款往來對帳單，並稱其中有三紙經兌現之支票
    即係之前向告訴人購買瓦斯時，所交付予告訴人用以支付貨款之用，經本院向臺
    灣省合作金庫新興支庫函查之結果，該三紙支票確均有兌現，有臺灣省合作金庫
    新興支庫八十九年三月二十九日合金興存字第一五八０號函一紙在卷可稽；復質
    之告訴人，告訴人亦不否認被告之前己有購買過瓦斯，亦均有付款，而被告之所
    提出之對帳單上之支票確為之前購買瓦斯所交付用以支付貨款之用，亦均有兌現
    等語（見本院八十九年四月七日訊問筆錄及八十九年五月五日訊問筆錄），則被
    告所辯稱之前已有與告訴人有交易，均有正常付款等語，即可信為真實。再者，
    被告辯稱一直均有在從事販賣瓦斯之工作，然因景氣不好，且又需購買鋼瓶借予
    客戶方週轉不靈乙節，業據被告提出統一發票七紙，其上明確載明被告曾向鉦昌
    鐵工業有限公司自八十八年三月份起即陸續訂購鋼瓶之事實；而告訴人於本院庭
    訊時亦陳稱：被告均有繼續在開瓦斯行，但已改向屏東某廠進貨，亦有在支付貨
    款等語（見本院八十九年一月二十八日訊問筆錄），則被告所辯稱均一直有在從
    事販賣瓦斯之工作，且有購買鋼瓶之事實等情，亦應屬真實；被告既在向告訴人
    購買本件系爭之瓦斯前，已與告訴人有業務上之往來，且均正常付款，而在本件
    向告訴人購買瓦斯後亦均有繼續營業，並向其他廠商購買瓦斯及營業所需之鋼瓶
    ，復於檢察官偵查時已明確表示因經濟困難，但願每月償還一萬元予告訴人等語
    （見偵查卷第五十頁正面），足徵被告當時確因係一時週轉困難，方未能正常付
    款，而非在向告訴人購買本件系爭瓦斯時即存有不法所有之意圖。既無不法所有
    之意圖，依前所述，自難以詐欺罪相繩之。公訴人所舉之證據尚無法證明被告犯
    罪。此外，復查無其他積極證據足認被告有公訴人所指之犯行存在，不能證明被
    告犯罪，依法應為無罪之諭知。
據上論斷，應依刑事訴訟第三百零一條第一項，判決如主文。
本案經檢察官蕭宇誠到庭執行職務。
中    華    民    國    八十九    年      七      月      二十一      日
                                  臺灣高雄地方法院刑事第六庭
                                      法  官   李  怡  諄
右正本證明與原本無異。
如不服本判決，應於判決送達後十日內，向本院提出上訴狀。
                                       書記官   陳  福  記
中    華    民    國      八十九      年      七      月      二十四      日


司法院資訊處製作；財團法人民間司法改革基金會備份。
